---
title: "HW_4_Durinyan"
output: html_document
date: "2024-04-01"
---


```{r}
library(tidyverse)
library(ggplot2)
```

### Задание 1

* Рассмотрите следующую статистическую гипотезу.

Проводят некоторое исследование пациентов с артериальной гипертензией. Предположим, что внедрение нового препарата в среднем лучше снижает их давление по сравнению со стандартной терапией.

* Задайте seed для воспроизводимости результатов (функция set.seed()). Задайте размер выборки sample_size <- 30. Задайте значение среднего артериального давления до приема нового препарата и после.


```{r}
set.seed(15)
sample_size <- 30

mean_bp_before <- 140
mean_bp_after <- 130

sd_bp_before <- 10
bp_before <- rnorm(sample_size, mean_bp_before, sd_bp_before)

sd_bp_after <- 6
bp_after <- rnorm(sample_size, mean_bp_after, sd_bp_after)

#bp_data <- data_frame(BP_BEFORE = bp_before, BP_AFTER = bp_after) deprecated!

bp_data <- tibble(BP_BEFORE = bp_before, BP_AFTER = bp_after)

print(bp_data)
```


* Сформулируйте нулевую и альтернативную гипотезы.

H0 - прием препарата не влияет на уровень АД по сравнению со стандартной терапией
H1 - прием препарата сильнее влияет на уровень АД по сравнению со стандартной терапией

* Определите уровень значимости.

```{r}
alpha <- 0.05
```

* Выберите статистический тест для проверки гипотезы и аргументируйте свой выбор.

Проверка респределения данных

```{r}
ggplot(
  data = bp_data,
  mapping = aes(x = bp_before)
  ) +
  geom_histogram(
    binwidth = 7, 
    fill = 'lightgreen', 
    color = 'black'
    ) +
  labs(
    title = "Распределение АД до гипотензивного терапии",
    x = "Давление",
    y = "Частота"
    ) +
  theme(plot.title = element_text(hjust = 0.5), 
        panel.background = element_blank(), 
        axis.line = element_line(linewidth = 2, colour = "grey")
        )
```
Визуально распределение ненормальноеное.

```{r}
ggplot(
  data = bp_data,
  mapping = aes(x = bp_after)
  ) +
  geom_histogram(
    binwidth = 5, 
    fill = 'lightgreen', 
    color = 'black'
    ) +
  labs(
    title = "Распределение АД после антигипертензивной терапии",
    x = "Давление",
    y = "Частота"
    ) +
  theme(plot.title = element_text(hjust = 0.5), 
        panel.background = element_blank(), 
        axis.line = element_line(linewidth = 2, colour = "grey")
        )
```
Визуально распределение ненормальноеное.


Используем тест Шапиро-Уилка


H0 - распределение нормальное
H1 - распределение отличается от нормального

```{r}
shapiro.test(bp_data$BP_BEFORE)
shapiro.test(bp_data$BP_AFTER)
```
BP_BEFORE p-value = 0.582
BP_AFTER  p-value = 0.7568
p-value > alpha в обоих случаях. Значит нулевая гипотеза не может быть отвергнута, распределение нормальное. Можем использовать Т-тест.

```{r}
t.test(bp_data$BP_BEFORE, bp_data$BP_AFTER, paired = TRUE)
```
p-value = 9.104e-06
Доверительный интервал (95%) находится между 5,98 и 13,34, средняя разница 9,66. Кол-во степеней свободы = 29



* Определите наблюдаемое значение статистики, а также критическое значение статистики.

```{r}
qt(1 - alpha/2, df = 29)
```
Наблюдаемое значение статистики = 5.37
Критическое занчение статистики = 2.05


* Оцените и прокомментируйте статистическую значимость.

p-value > alpha, нулевая гипотеза отвергнута. Принимаем альтернативную гипотезу: разница в уровне АД после антигипертензивной терапии статистически значима.


### Задание 2

Рассмотрите следующую статистическую гипотезу.

Существует некоторая связь между курением и развитием рака легких. Пусть у курящих людей вероятность заболеть раком легких составляет 0.8, а у некурящих — 0.2

Рассмотрите два случая: для выборки sample_size1 <- 100 и выборки sample_size2 <- 30. Сгенерируйте данные по курению с помощью функции rep(), пусть отношение числа курящих к некурящим в каждой выборке составляет 1:1.


```{r}
sample_size1 <- 100
sample_size2 <- 30

sample_size <- sample_size1

smokers_data <- rep(c(1, 0), each = (sample_size / 2))

set.seed(15)
sick_smoker <- rbinom((sample_size / 2), 1, 0.8)
sick_nonsmoker <- rbinom((sample_size / 2), 1, 0.2)

cancer_data <- c(sick_smoker, sick_nonsmoker)

sample1 <- data.frame(SMOKER = smokers_data, CANCER = cancer_data)

head(sample1)
```
```{r}
sample_size <- sample_size2

smoke_data <- rep(c(1, 0), each = (sample_size / 2))

set.seed(1)
sick_smoker <- rbinom((sample_size / 2), 1, 0.8)
sick_nonsmoker <- rbinom((sample_size / 2), 1, 0.2)

cancer_data <- c(sick_smoker, sick_nonsmoker)

sample2 <- data.frame(SMOKER = smoke_data, CANCER = cancer_data)

head(sample2)
```



Затем:

* Сформулируйте нулевую и альтернативную гипотезы.

H0 - курение не влияет на развитие рака легких (статистически незначимой разницы в развитии рака легких в обеих группах нет)
H1 - курение оказывает влияение на развитие рака легких


* Определите уровень значимости.


```{r}
alpha <- 0.05
```


* Выберите статистический тест для проверки гипотезы и аргументируйте свой выбор.


```{r}
barplot(
  table(
    sample1$SMOKER, sample1$CANCER
    ), 
  beside = TRUE, 
  col = c("lightgreen", "red"), 
  legend = c("Нет рака легких", "Рак легких"),
  names.arg = c("Некурящие", "Курящие"), 
  main = "Рак легких среди курящих и некурящих людей (выборка 100)",
  ylab = "Количество наблюдений"
  )
```

```{r}
barplot(
  table(
    sample2$SMOKER, sample2$CANCER
    ), 
  beside = TRUE, 
  col = c("lightgreen", "red"), 
  legend = c("Нет рака легких", "Рак легких"),
  names.arg = c("Некурящие", "Курящие"), 
  main = "Рак легких среди курящих и некурящих людей (выборка 30)",
  ylab = "Количество наблюдений"
  )
```
Распределение неравномерно изначально по учловию задачи
Обе переменные категориальные
Наблюдения независимы между собой

Можно взять тест Фишера

```{r}
contingency_table100 <- table(sample1$SMOKER, sample1$CANCER)

fisher100 <- fisher.test(contingency_table100, alternative = 'greater')

fisher100
```

```{r}
contingency_table30 <- table(sample2$SMOKER, sample2$CANCER)

fisher30 <- fisher.test(contingency_table30, alternative = 'greater')

fisher30
```

Определите наблюдаемое значение статистики, а также критическое значение статистики.
Оцените и прокомментируйте статистическую значимость.


В обоих случаях p-value < alpha, значит нулевая гипотеза отвергнута - риск заболеть раком легких статистически выше в группе курящих.


### Задание 3

Рассмотрите следующую статистическую гипотезу.

Применение нового метода лечения синдрома раздраженного кишечника значимо меняет уровень болевых симптомов по сравнению с группой, прошедшей лечение диетотерапией.

Исследователь избегает любых допущений, кроме того, что выборки независимы и имеют одинаковое распределение.


```{r}

set.seed(75)

treatment_group <- rnorm(50, mean = 4, sd = 2)
diet_group <- rnorm(50, mean = 5, sd = 2)

research_data <- data.frame(TREATMENT = treatment_group, DIET = diet_group)

head(research_data)

```

* Сформулируйте нулевую и альтернативную гипотезы.

H0 - Применение нового метода лечения не влияет на уровень болевых симптомов по сравнению с группой, прошедшей лечение диетотерапией.
H1 - Применение нового метода лечения значимо влияет на уровень болевых симптомов по сравнению с группой, прошедшей лечение диетотерапией.

* Определите уровень значимости.

```{r}
alpha <- 0.05
```


* Выберите статистический тест для проверки гипотезы и аргументируйте свой выбор.

```{r}
ggplot(
  research_data, 
  aes(
    x = TREATMENT
  )
) +
  geom_histogram(
    binwidth = 1,
    fill = 'lightblue',
    color = 'black'
  ) +
  labs(
    title = 'Уровень боли при новомодном лечении',
    x = 'Уровень боли',
    y = 'Частота'
  ) +
  theme(plot.title = element_text(hjust = 0.5), 
        panel.background = element_blank(), 
        axis.line = element_line(linewidth = 2, colour = "grey")
        )
```

```{r}
ggplot(
  research_data, 
  aes(
    x = DIET
  )
) +
  geom_histogram(
    binwidth = 1,
    fill = 'lightblue',
    color = 'black'
  ) +
  labs(
    title = 'Уровень боли при новомодном лечении',
    x = 'Уровень боли',
    y = 'Частота'
  ) +
  theme(plot.title = element_text(hjust = 0.5), 
        panel.background = element_blank(), 
        axis.line = element_line(linewidth = 2, colour = "grey")
        )
```
Оба распределения ненормальные

Тест на нормальность распределения 

```{r}
shapiro.test(research_data$TREATMENT)
shapiro.test(research_data$DIET)
```
В обоих случаях p-value > alpha Распределение номальное.

Боль - дискретная характеристика
Выборки независимые

Выбираем тест Манна-Уитни

```{r}
wilcox.test(research_data$TREATMENT, research_data$DIET, alternative = 'two.sided', exact = FALSE)
```

* Определите наблюдаемое значение статистики, а также критическое значение статистики.

наблюдаемое значение статистики = 815


* Оцените и прокомментируйте статистическую значимость.

p-value < alpha
Нулевая гипотеза может быть отклонена. Принимаем альтернативную гипотезу - Применение нового метода лечения синдрома раздраженного кишечника значимо меняет уровень болевых симптомов по сравнению с группой, прошедшей лечение диетотерапией.


### Задание 4

Рассмотрите следующую гипотезу.

Проводится исследование, в котором исследуются три противоопухолевые препарата A, B плацебо (0) на трех группах мышей. В каждой из трех групп по 10 мышей.  Оценивается размер опухоли у мыши.

```{r}
tumor <- tibble(
  therapy = c(rep("0", 10), rep("A", 10), rep("B", 10)),
  value = c(rep(3213, 10), rep(2687, 10), rep(2423, 10))
) %>%
  mutate(therapy = factor(therapy, levels = c("0", "A", "B")))
tumor$value <- tumor$value + rnorm(30, 0, 760)
```

* Постройте на одном графике три «ящика с усами» для наглядности.

```{r}
ggplot(
  tumor,
  aes(
    x = therapy,
    y = value,
    fill = therapy
  )
) +
  geom_boxplot() +
  labs(
    title = "Размер опухоли у мыши в зависимости от препарата",
    x = "Препарат",
    y = "Размер опухоли"
  ) + 
  theme(plot.title = element_text(hjust = 0.5), 
        panel.background = element_blank(), 
        axis.line = element_line(linewidth = 2, colour = "grey")
        )
```

* Проведите дисперсионный анализ, чтобы выяснить, есть ли разница между размером опухоли во всех группах. 

```{r}
anova_result <- aov(value ~ therapy, data = tumor)
summary(anova_result)
```
* Прокомментируйте получившийся результат.

p-value < alpha - мы можем утверждать, что есть статистически значимые различия между группами.


* С помощью функции TukeyHSD() проведите попарные сравнения, используя критерий Тьюки.

```{r}
TukeyHSD(anova_result)
```
* Прокомментируйте полученные результаты.

Только сравнении группе В-0 получены статистически значимые результаты (p = 0,0046). Остальные сравнения статистически незначимы (p > 0.05).
