---
title: "HW_4_Durinyan"
output: html_document
date: "2024-04-01"
---


```{r}
library(tidyverse)
library(ggplot2)
```

### Задание 1

* Рассмотрите следующую статистическую гипотезу.

Проводят некоторое исследование пациентов с артериальной гипертензией. Предположим, что внедрение нового препарата в среднем лучше снижает их давление по сравнению со стандартной терапией.

* Задайте seed для воспроизводимости результатов (функция set.seed()). Задайте размер выборки sample_size <- 30. Задайте значение среднего артериального давления до приема нового препарата и после.


```{r}
set.seed(15)
sample_size <- 30

mean_bp_before <- 140
mean_bp_after <- 130

sd_bp_before <- 10
bp_before <- rnorm(sample_size, mean_bp_before, sd_bp_before)

sd_bp_after <- 6
bp_after <- rnorm(sample_size, mean_bp_after, sd_bp_after)

#bp_data <- data_frame(BP_BEFORE = bp_before, BP_AFTER = bp_after) deprecated!

bp_data <- tibble(BP_BEFORE = bp_before, BP_AFTER = bp_after)

print(bp_data)
```


* Сформулируйте нулевую и альтернативную гипотезы.

H0 - прием препарата не влияет на уровень АД
H1 - прием препарата влияет на уровень АД

* Определите уровень значимости.

```{r}
alpha <- 0.05
```

* Выберите статистический тест для проверки гипотезы и аргументируйте свой выбор.

Проверка респределения данных

```{r}
ggplot(
  data = bp_data,
  mapping = aes(x = bp_before)
  ) +
  geom_histogram(
    binwidth = 7, 
    fill = 'lightgreen', 
    color = 'black'
    ) +
  labs(
    title = "Распределение АД до гипотензивного терапии",
    x = "Давление",
    y = "Частота"
    ) +
  theme(plot.title = element_text(hjust = 0.5), 
        panel.background = element_blank(), 
        axis.line = element_line(linewidth = 2, colour = "grey")
        )
```
Визуально распределение ненормальноеное.

```{r}
ggplot(
  data = bp_data,
  mapping = aes(x = bp_after)
  ) +
  geom_histogram(
    binwidth = 5, 
    fill = 'lightgreen', 
    color = 'black'
    ) +
  labs(
    title = "Распределение АД после антигипертензивной терапии",
    x = "Давление",
    y = "Частота"
    ) +
  theme(plot.title = element_text(hjust = 0.5), 
        panel.background = element_blank(), 
        axis.line = element_line(linewidth = 2, colour = "grey")
        )
```
Визуально распределение ненормальноеное.


Используем тест Шапиро-Уилка


H0 - распределение нормальное
H1 - распределение отличается от нормального

```{r}
shapiro.test(bp_data$BP_BEFORE)
shapiro.test(bp_data$BP_AFTER)
```
BP_BEFORE p-value = 0.582
BP_AFTER  p-value = 0.7568
p-value > alpha в обоих случаях. Значит нулевая гипотеза не может быть отвергнута, распределение нормальное. Можем использовать Т-тест.

```{r}
t.test(bp_data$BP_BEFORE, bp_data$BP_AFTER, paired = TRUE)
```
p-value = 9.104e-06
Доверительный интервал (95%) находится между 5,98 и 13,34, средняя разница 9,66. Кол-во степеней свободы = 29



* Определите наблюдаемое значение статистики, а также критическое значение статистики.

```{r}
qt(1 - alpha/2, df = 29)
```
Наблюдаемое значение статистики = 5.37
Критическое занчение статистики = 2.05


* Оцените и прокомментируйте статистическую значимость.

p-value > alpha, нулевая гипотеза отвергнута. Принимаем альтернативную гипотезу: разница в уровне АД после антигипертензивной терапии статистически значима.


### Задание 2

Рассмотрите следующую статистическую гипотезу.

Существует некоторая связь между курением и развитием рака легких. Пусть у курящих людей вероятность заболеть раком легких составляет 0.8, а у некурящих — 0.2

Рассмотрите два случая: для выборки sample_size1 <- 100 и выборки sample_size2 <- 30. Сгенерируйте данные по курению с помощью функции rep(), пусть отношение числа курящих к некурящим в каждой выборке составляет 1:1.


```{r}
sample_size1 <- 100
sample_size2 <- 30

sample_size <- sample_size1

smoke_data <- rep(c(1, 0), each = (sample_size / 2))

set.seed(15)
sick_smoker <- rbinom((sample_size / 2), 1, 0.8)
sick_nonsmoker <- rbinom((sample_size / 2), 1, 0.2)

cancer_data <- c(sick_smoker, sick_nonsmoker)

sample1 <- data.frame(SMOKER = smoke_data, CANCER = cancer_data)

head(sample1)
```
```{r}
sample_size <- sample_size2

smoke_data <- rep(c(1, 0), each = (sample_size / 2))

set.seed(1)
sick_smoker <- rbinom((sample_size / 2), 1, 0.8)
sick_nonsmoker <- rbinom((sample_size / 2), 1, 0.2)

cancer_data <- c(sick_smoker, sick_nonsmoker)

sample2 <- data.frame(SMOKER = smoke_data, CANCER = cancer_data)

head(sample2)
```



Затем:

* Сформулируйте нулевую и альтернативную гипотезы.

H0 - курение не влияет на развитие рака легких (статистически незначимой разницы в развитии рака легких в обеих группах нет)
H1 - курение оказывает влияение на развитие рака легких


* Определите уровень значимости.


```{r}
alpha <- 0.05
```


* Выберите статистический тест для проверки гипотезы и аргументируйте свой выбор.


```{r}
barplot(
  table(
    sample1$SMOKER, sample1$CANCER
    ), 
  beside = TRUE, 
  col = c("blue", "red"), 
  legend = c("Нет рака легких", "Рак легких"),
  names.arg = c("Некурящие", "Курящие"), 
  main = "Рак легких среди курящих и некурящих людей (выборка 100)",
  ylab = "Количество наблюдений"
  )
```

```{r}
barplot(
  table(
    sample2$SMOKER, sample2$CANCER
    ), 
  beside = TRUE, 
  col = c("blue", "red"), 
  legend = c("Нет рака легких", "Рак легких"),
  names.arg = c("Некурящие", "Курящие"), 
  main = "Рак легких среди курящих и некурящих людей (выборка 30)",
  ylab = "Количество наблюдений"
  )
```









Определите наблюдаемое значение статистики, а также критическое значение статистики.
Оцените и прокомментируйте статистическую значимость.






































